臺灣高等法院民事裁定　　　　　　　　　　　　　　九十三年度家上字第一二八號
　　上　訴　人　甲○○
　　被 上訴 人　乙○○　　原.
右當事人間請求履行同居事件，上訴人對於中華民國九十三年三月十日台灣板橋地方
法院九十二年度婚字第一五八二號第一審判決提起上訴，本院裁定如左：
    主  文
上訴駁回。
第二審訴訟費用由上訴人負擔。
    事實及理由
一、按民事訴訟法第四百四十四條第一項前段規定：「上訴不合法者，第二審法院應
    以裁定駁回之。」。又第二審上訴，為當事人對於所受不利益之第一審終局判決
    聲明不服之方法，在第一審受勝訴判決之當事人，自無許其提起上訴之理（最高
    法院二十二年上字第三五七九號判例意旨參照）。
二、查上訴人於原審主張：被上訴人為大陸地區人民，而兩造於民國九十一年九月九
    日在大陸地區福建省福州市結婚，約定婚後來台共同居住，嗣被上訴人於九十一
    年十二月二十日來台與上訴人同住，兩造同住六個月後，被上訴人以其來台居留
    期限將屆滿為由，於九十二年六月三十日自兩造設於台北縣三重市○○街八二巷
    十五號二樓之住所離開。詎料被上訴人離家後卻音訊全無，去向不明，雖經上訴
    人四處尋找，仍無所獲。被上訴人迄今未返家，無故拒絕履行同居之義務，爰依
    民法第一千零一條之規定，訴請被上訴人履行同居義務等語。經原審審酌上訴人
    提出
    一頁），且被上訴人確於九十一年十二月二十日入境，嗣未再出境，亦經原審依
    職權函內政部警政署入出境管理局調閱被上訴人入出境資料屬實，有該局九十二
    年十一月十七日函暨出入境查詢資料各一件附卷可參（見原審卷第一四、一五頁
    ），因認上訴人主張被上訴人無故拒絕履行夫妻同居義務屬實。且夫妻之一方為
    台灣地區人民，一方為大陸地區人民者，其結婚或離婚之效力，依台灣地區之法
    律，台灣地區與大陸地區人民關係條例第五十三條定有明文。上訴人為臺灣地區
    人民，被上訴人為大陸地區人民，有上訴人提出之
    地區居民
    行同居，自應依台灣地區之法律。兩造既為夫妻關係，被上訴人竟不履行同居義
    務，又無不能履行同居義務之正當理由。是上訴人本於現存兩造之夫妻關係，依
    民法第一千零一條規定：「按除有不能同居之正當理由外，夫妻間有互負同居之
    義務。」，訴請被上訴人履行同居義務，為有理由，而為上訴人勝訴之判決。則
    上訴人既為勝訴，原審判決對上訴人自無不利益之情事，上訴人自不得就原審勝
    訴判決提起上訴。
三、上訴人主張：上訴人係請求離婚之訴，而非訴請被上訴人應與上訴人履行同居之
    訴等語。經查：上訴人於原審原提起請求准予兩造離婚之訴，固屬無誤（見原審
    卷第四頁）。惟原審依民事訴訟法第五百七十七條第一項規定於九十二年十二月
    二十六日進行調解程序，上訴人以遺棄為由請求離婚，就遺棄之證據，尚有不足
    ，因而變更為請求「履行同居」（見原審卷第二四頁），嗣調解不成，原審依法
    進行審理程序，上訴人均聲明請求「被上訴人應與上訴人履行同居」之訴（見原
    審卷第三０、三八頁），則原審依上訴人請求履行同居之訴而為審判，殊無違誤
    。是上訴人主張：於原審係請求離婚之訴，並非訴請被上訴人與上訴人履行同居
    云云，洵有誤會，要不可取。
四、按民事訴訟法第三百八十八條規定：「除別有規定外，法院不得就當事人未聲明
    之事項為判決。」。原審依上訴人之聲明而為判決「被上訴人應與上訴人同居」
    ，於法並無違誤；上訴人既未於原審審理程序中聲明請求判決准予兩造離婚，原
    審自不得就上訴人未經聲明之事項而為審判。上訴人若欲訴請判決准予兩造離婚
    ，自應另行起訴，併此指明。
五、綜上所述，原審依上訴人訴請被上訴人應負履行同居之義務，而為上訴人勝訴之
    判決，並無不合，上訴人就原審勝訴且對上訴人並無不利益之判決，聲明不服提
    起上訴，顯有未洽，應予駁回。
六、據上論結，本件上訴為不合法，依民事訴訟法第四百四十四條第一項前段、第九
    十五條、第七十八條，裁定如主文。
中　　　華　　　民　　　國　　九十三　　年　　　七　　　月　　　十二　　日
                                    民事第五庭
                                        審判長法　官　張　劍　男
                                              法　官　彭　昭　芬
                                              法　官　李  行  一
正本係照原本作成。
如不服本裁定，應於收受送達後十日內向本院提出抗告狀，並應繳納抗告費新台幣一
千元。
中　　　華　　　民　　　國　　九十三　　年　　　七　　　月　　 十四 　　日
　　　　　　　　　　　　　　　　　　　　　　　書記官　黃　　　愛
